【裁判字號】    96,易緝,49
【裁判日期】    970430
【裁判案由】    詐欺
【裁判全文】
臺灣彰化地方法院刑事判決              96年度易緝字第49號
公  訴  人  台灣彰化地方法院檢察署檢察官
被      告  甲○○
上列被告因詐欺案件，經檢察官提起公訴（88年度偵字第4159號
），本院判決如下：
    主  文
甲○○無罪。
    理  由
一、公訴意旨略以：被告甲○○意圖為自己不法之所有，於民國
    87年間，前往彰化縣花壇鄉○○村○○街25之7號丙○○住
    處，向丙○○、乙○○謊稱欲邀合夥，共同出資購買原由其
    獨資訂購中國大陸中山市三鄉鎮平東俱樂部興建中之西班牙
    花園別墅B型1棟（下稱上開房屋），約定由其出資新台幣（
    下同）1百萬元，丙○○、乙○○及案外人陳美珠各出資50
    萬元，並於87年8月2日簽立合夥契約書。嗣陳美珠因故退夥
    ，丙○○、乙○○則不疑有他，各將出資50萬元交付甲○○
    。詎甲○○得款後，並未將款項用於購屋，經丙○○、乙○○詢問即支吾其詞，語焉不詳，嗣則避不見面，下落不明。
    經丙○○、乙○○去電中國大陸查詢，得悉甲○○已於88年
    2月9日退屋，並將預付款人民幣20萬元全數取回，渠等始知
    受騙，案經丙○○、乙○○告訴，因認被告涉犯刑法第339
    條第1項詐欺罪嫌等語。
二、按犯罪事實應以證據認定之，無證據不得認定犯罪事實；不
    能證明被告犯罪者或其行為不罰者，應諭知無罪之判決，刑
    事訴訟法第154條第2項、第301條第1項，分別定有明文。復
    按認定不利於被告之事實，須依積極證據，苟積極證據不足
    為不利於被告事實之認定時，即應為有利於被告之認定，更
    不必有何有利之證據，最高法院30年上字第816號著有判例
    ，可資參照。
三、訊據被告固對於與乙○○、丙○○合夥購屋，及收取100萬
    元之事實坦承不諱，惟堅決否認有何詐欺取財之犯行，辯稱
    伊有訂屋，嗣因週轉不靈，無法支付後續款項，始將上開別
    墅退訂，並收取人民幣20萬元之訂金等語。經查，公訴人認
    被告涉有詐欺取財之罪嫌，無非係以告訴人之指訴、合夥契
    約書、中山市三鄉鎮平東鄉村俱樂部收入支出憑證各1紙（
    均影本）為主要論據。
四、按刑法第339條第1項詐欺罪之成立，以意圖為自己或第三人
    不法所有，以詐術使人將本人或第三人之物交付為要件。所
    謂以詐術使人交付，必須被詐欺人因其詐術而陷於錯誤，若
    其所用方法，不能認為詐術，亦不致使人陷於錯誤，即不構
    成該罪，最高法院著有46年台上字第260號判例可資參照。
    查被告事先訂購前開房屋，嗣於88年8月2日與告訴人乙○○
    、丙○○簽定合夥契約，約定合夥購屋，及嗣後退訂上開房
    屋，並收取人民幣20萬元之退款，惟並未告知告訴人等事實
    ，業據被告坦承不諱，核與告訴人乙○○、丙○○所述相符
    ，復有合夥契約書、中山市三鄉鎮平東鄉村俱樂部收入支出
    憑證在卷可參，前開事實堪以認定，則被告確有訂購上開房
    屋，告訴人丙○○匯款100萬元之合夥出資額予被告，並非
    被告以詐術使告訴人陷於錯誤而交付財物，且遍查卷內並無
    證據足以證明被告於簽訂合夥契約之時，即預謀將上開房屋
    退訂，以此方式騙取合夥出資。揆諸前開判例意旨，被告於
    收取合夥出資後，事後始將該屋退訂並取回訂金，其與告訴
    人乙○○、丙○○間係違反契約之民事問題，所為尚與詐欺
    取財罪之構成要件有間，不得謂為詐欺。
五、綜上，本件證據無法證明被告有公訴人所指之詐欺取財犯行
    ，此外，本院復查無其他積極證據足以證明，揆諸上開法條
    及判例意旨，本件不能證明被告犯罪，自應為被告無罪之諭
    知。
據上論斷，依刑事訴訟法第301條第1項，判決如主文。
本案經檢察官蔡明達到庭執行職務
中    華    民    國    97    年    4     月    30    日
                  刑事第六庭    審判長法官  王義閔
                                法      官  鄭舜元
                                法      官  林欣苑
以上正本證明與原本無異。
如不服本判決，應於判決送達後10日內，向本院提出上訴書狀，
上訴書狀應「敘述具體上訴理由」，並按他造當事人之人數附繕
本。「切勿逕送上級法院」。
告訴人或被害人對於判決如有不服具備理由請求檢察官上訴者，
其上訴期間之計算係以檢察官收受判決正本之日期為準。
中    華    民    國    97    年    4     月    30    日
                                書  記  官  楊筱惠


司法院資訊處製作；財團法人民間司法改革基金會備份。
